【裁判字號】    98,交聲,4626
【裁判日期】    981218
【裁判案由】    聲明異議
【裁判全文】
臺灣臺中地方法院交通事件裁定        98年度交聲字第4626號
原處分機關  交通部公路總局臺中區監理所豐原監理站
異  議  人
即受處分人  甲○○
上列受處分人因違反道路交通管理處罰條例案件，對於交通部公
路總局臺中區監理所豐原監理站於民國98年11月18日所為之裁決
處分（豐監稽違字第裁63-HD0000000號）聲明異議，本院裁定如
下：
    主    文
原處分關於吊扣小型車普通駕駛執照拾貳個月部分撤銷。
甲○○重型機器腳踏車駕駛人，無駕駛執照駕駛機器腳踏車，經
測定酒精濃度超過規定標準，不得考領重型機器腳踏車駕駛執照
拾貳個月。
    理    由
一、原處分機關略以：聲明異議人即受處分人（下稱受處分人）
    甲○○於民國97年12月28日1 時44分許，駕駛車牌號碼115-
    DQG 號重型機車，在臺中縣豐原市○○○道與社皮路口處，
    因「酒後駕車，經以呼氣酒測器測得0.56MG/L，超過標準值
    」之違規，而為臺中縣警察局豐原分局合作派出所員警依道
    路交通管理處罰條例第35條第1 項第1 款規定當場舉發。該
    站遂於98年11月18日，裁處受處分人吊扣汽車駕駛執照12個
    月及施以道安講習（罰鍰已依刑事法律處罰，行政罰鍰部分
    免予裁處）等語。
二、受處分人異議意旨略以：道路交通管理處罰條例第68條經修
    除吊扣各級駕照，本人因駕駛機車違規被吊扣汽車駕照為裁
    罰不當，且有違行政程序法第7 條，請求撤銷原處分關於吊
    扣汽車駕照1 年部分，爰聲明異議等語。
三、按汽車駕駛人有飲用酒類後其吐氣所含酒精濃度超過每公升
    0.25毫克以上者，不得駕車，又汽車駕駛人，駕駛汽車經測
    試檢定酒精濃度超過規定標準者，處15,000元以上60,000元
    以下罰鍰，並當場移置保管該汽車及吊扣其駕駛執照1 年。
    道路交通安全規則第114 條第2 款、道路交通管理處罰條例
    第35條第1 項第1 款分別定有明文。又按道路交通管理處罰
    條例所稱之汽車，包含機器腳踏車在內；汽車駕駛人違反本
    條例規定，應受吊扣駕駛執照處分，於汽車駕駛人係無駕駛
    執照駕車者，在所規定最長吊扣期間內，不得考領駕駛執照
    ，道路交通管理處罰條例第3 條第3 項第8 款、第67條第6
    項亦定有明文。
四、復按前揭條文所稱之「駕駛執照」，依95年3 月1 日修正施
    行前之道路交通管理處罰條例第68條規定：「汽車駕駛人，
    因違反本條例及道路交通安全規則之規定，受吊扣或吊銷駕
    駛執照處分時，吊扣或吊銷其持有各級車類之駕駛執照。」
    ，係指違規人持有之各級車類駕駛執照均應予吊扣，惟修正
    後之該條文內容為：「汽車駕駛人，因違反本條例及道路交
    通安全規則之規定，受吊銷駕駛執照處分時，吊銷其持有各
    級車類之駕駛執照。」，業已刪除「吊扣或」等字。是依現
    行條文之解釋，受吊銷駕駛執照處分者，仍維持吊銷其持有
    之各級車類駕駛執照，至於受吊扣駕駛執照處分者，則僅吊
    扣其違法或違規當時所駕駛車輛之駕駛執照，不再吊扣其持
    有之各級車類駕駛執照，且道路交通管理處罰條例第35條第
    1 項第1 款前段既將當場移置保管該汽車及吊扣其駕駛執照
    併列，而不稱「吊扣其各級車類之駕駛執照」，解釋上當係
    指與該移置保管汽車同一等級之汽車駕駛執照而言，不得任
    意擴張解釋。至於受處分人僅領有大貨車普通駕駛執照，致
    無較低級車類之自用小客車駕駛執照可供吊扣，此係源於道
    路交通安全規則關於「一照原則」之駕照管理問題，要不能
    因執行困難或法規漏洞，即置立法修正通過之條文不予遵守
    適用，遽擴張解釋認應吊扣受處分人之各級車類駕駛執照（
    參臺灣高等法院臺中分院97年度交抗字第349 號裁定）。
五、經查：
(一)、本件受處分人持有小型車普通駕駛執照駕駛重機車，經檢測
    後酒精濃度超過規定標準之違規事實，為受處分人所不爭執
    ，亦有中縣警交字第HD0000000 號舉發違反道路交通管理事
    件通知單、交通部公路總局臺中區監理所豐原監理站豐監稽
    違字第裁63-HD0000000號裁決書與送達證影本各乙份附卷可
    稽，本件違規事實洵堪認定。惟本件違規行為之時間係98年
    12月18日，自應依修正後之道路交通管理處罰條例第68條裁
    處，而該條文修正後既將「吊扣」二字刪除，依前揭說明，
    駕駛人受吊扣駕駛執照處分時，不再吊扣其持有各級車類之
    駕駛執照，故原處分機關於作成吊扣駕駛執照處分時，應就
    行為人所應吊扣之駕駛執照種類明確指示，始符合依法行政
    原則，而本件受處分人係駕駛重機車違規，所受之處分應為
    限制其駕駛普通重型機車之權利，即吊扣其普通重型機車駕
    駛執照，亦即受處分人違反道路交通管理處罰條例第35條第
    1 項規定時，所需吊扣之駕照，應係指酒精濃度超過規定標
    準駕駛時，遭查獲時所駕駛車輛之駕照，而不得將受處分人
    所持有各級車輛之駕照均予吊扣。然原處分機關竟剝奪受處
    分人汽車駕駛之用路權，因受處分人持有之汽車駕駛執照係
    小型車普通駕駛執照，從而吊扣受處分人該小型車普通駕駛
    執照，已不當擴張解釋限制人民權利之法律，與依法行政原
    則有違，自應予以撤銷。
(二)、又受處分人於98年12月28日為本件違規行為時，無重型機車
    駕駛執照，有機車駕照基本資料1 紙在卷足憑。按道路交通
    安全規則第61條第1 項第4 款之意旨，已領有小型車駕駛執
    照者，得輕型機器腳踏車，惟不包括得駕駛重型機器腳踏車
    ，受處分人駕駛重型機車，應屬無照駕駛，而因無重型機車
    駕駛執照可供吊扣，依道路交通管理處罰條例第67條第6 項
    規定，僅限制汽車駕駛人在所規定最長吊扣期間內，不得考
    領駕駛執照而已，尚不得依此規定逕為吊扣受處分人之小型
    車普通駕駛執照。是受處分人本不得駕駛普通重型機車，其
    於酒精濃度超過標準時駕駛普通重型機車，除就違反「無照
    駕駛」之規定，應另行裁罰外；就「酒後駕車」部分，自仍
    應依道路交通管理處罰條例第35 條 第1 項第1 款、第24條
    第1 項第2 款之規定，裁處道安講習，且因其係無普通重型
    機車之駕駛執照，而無從依道路交通管理處罰條例第35條第
    1 項第1 款之規定，吊扣其「普通重型機車」之駕駛執照1
    年，仍應依道路交通管理處罰條例第67條第6 項之規定，為
    「於原應吊扣普通重型機車駕駛執照之1 年期間內，不得考
    領普通重型機車駕駛執照」之裁罰。
六、綜上所述，本件受處分人領有汽車駕駛執照，駕駛上開重型
    機車酒精濃度超過規定標準之違規行為，事證明確，足堪認
    定。惟原處分機關未考量現行道路交通管理處罰條例第68條
    修正規定與內涵，不得吊扣受處分人現尚有效之其他各級駕
    駛執照，仍裁處吊扣異議人「普通大貨車駕駛執照」，即有
    違誤，應由本院撤銷原處分關於吊扣普通大貨車駕駛執照12
    個月部分。又受處分人無重型機車駕駛執照，卻仍駕駛重型
    機車，而受處分人實際上並無重型機車可供吊扣，惟仍應適
    用同條例第67條第6 項限制無照駕車者於最長吊扣期間不得
    考照之規定，自應由本院改諭知如主文第2項所示之處罰，
    以資適法。
據上論斷，應依道路交通管理處罰條例第87條第2 項，道路交通
案件處理辦法第20條前段，裁定如主文。
中    華    民    國    98    年    12    月    18    日
                        交通法庭  法  官  蔡美華
上正本證明與原本無異。
如不服本裁定，應於送達後5日內，向本院提出抗告狀。
                                  書記官  張皇清
中    華    民    國    98    年    12    月    18    日


司法院資訊處製作；財團法人民間司法改革基金會備份。
